臺灣新竹地方法院民事小額判決
111年度竹北小字第504號
原      告  德鑫V1社區管理委員會

法定代理人  林家駿  
訴訟代理人  蔡勝雄律師
被      告  寇依雯  
訴訟代理人  成介之律師
上列當事人間請求損害賠償事件，本院於民國111年10月11日辯
論終結，判決如下：
    主  文
被告應給付原告新臺幣捌仟柒佰柒拾肆元，及自民國111年6月9
日起至清償日止，按年息百分之五計算之利息。
原告其餘之訴駁回。
訴訟費用新臺幣壹仟元由被告負擔。
本判決第一項得假執行。
原告其餘假執行聲請駁回。
    事實及理由
一、原告聲明：被告應給付原告新臺幣(下同)53,550元，及自起
    訴狀繕本送達翌日至清償日止，按年息5%計算之利息；訴訟
    費用由被告負擔；願供擔保請准宣告假執行。 
二、事實摘要：
(一)原告主張：
　　緣原告為德鑫VI社區(下稱系爭社區)之管理委員會，被告則
    為系爭社區之區分所有權人，被告於民國(下同)110年10月4
    日上午9時8分許，駕駛其所有車號000-0000號休旅車，從系
    爭社區地下一樓往一樓之車道出口行駛時，因於上開路段未
    減速慢行等待鐵捲門及時感應，反而加速駛向正在下降中的
    社區車道出口鐵捲門(下稱系爭鐵捲門)，致社區所設置之感
    應式鐵捲門設施因被告駕駛車輛高速撞擊而受有損壞(下稱
    系爭事故)，此均有社區監視器錄影畫面及畫面截圖等資料
    在卷可稽。原告就系爭鐵捲門設施均有委請廠商定期養護，
    且系爭鐵捲門及感應設施於系爭事故發生前亦未故障，此亦
    有原告所提定期維護資料在卷可按。系爭事故發生後，原告
    立即通知廠商估價維修費用並轉知被告處理，然被告對原告
    所委請廠商估價結果有意見，亦遲未另尋找廠商估價，反而
    要求原告負責修繕其車輛云云。原告多次催促被告修繕未果
    ，嗣於110年11月經管理委員會開會議決，以存證信函書面
    通知被告於相當期限内進行修繕作業，若被告於期限内仍未
    處理，則由管理委員會先行報請廠商修復，後續再對被告進
    行求償程序。然被告於收受上開通知後猶遲未進行修復，因
    系爭鐵捲門涉及住戶出入之安全，原告遂先行修繕並支出53
    ,550元之修繕費用。原告嗣前後陸續與被告於社區與竹北市
    公所均協調未果，爰依侵權行為損害賠償之法律關係請求被
    告賠償等語。並聲明：如前揭訴之聲明所示。
(二)被告則以：
    原告未曾就應以何種方式行經社區車道出口做出任何規定，
    而被告斯時亦係正常行駛、以未超出社區規範時速20公里的
    狀況下於車道上行駛。系爭鐵捲門感應設施設置目的無非就
    是要感應通過該感應設施位置之車輛，以憑正確調控系爭鐵
    捲門之升降，復以所配置之感應器位置距離系爭鐵捲門尚有
    一段相當的距離，自應有足夠的時間與空間及時並正確地調
    控系爭鐵捲門之升降。然依照原告所提供之現場畫面，被告
    車輛通過感應設施位置時，系爭鐵捲門猶未下降至足以碰撞
    到被告車輛頂部之高度，故當被告車輛行經感應設施時，系
    爭鐵捲門理應停止下降並立即往上升。惟系爭鐵捲門非但沒
    有於被告車輛行經感應設施時有任何停止且往上升之動作，
    反而繼續下降並撞擊被告車輛頂部，進而造成被告車輛之損
    壞，顯見上開感應設施確存有設置上之疏失。縱原告提出系
    爭鐵捲門定期保養之記錄，亦不當然代表系爭鐵捲門及其感
    應設施斯時確有符合一般車輛通過之正常期待或要求至明。
    又系爭鐵捲門縱因被告車輛撞擊而受有損毀，亦非因此無法
    修復，原告就系爭鐵捲門全部更新之修復費用理應計算折舊
    ，而系爭鐵捲門控制箱並未受被告車輛撞擊，原告就系爭鐵
    捲門控制箱換新之費用，尚非因系爭事故而有修復之必要。
    被告嗣因原告事後持續騷擾行為造成頭痛、失眠而有就診之
    需求，是原告除應就被告車輛因系爭事故所生之62,350元修
    繕費用負責外，自應就被告精神上之損害50,000元予以賠償
    ，此均有被告車損相片、估價單、被告診斷證明書及醫療單
    據翻拍相片影本在卷為證(見本院卷第101-120頁)。若認被
    告就系爭鐵捲門之損害存有過失責任，原告就系爭鐵捲門感
    應設施之設置不當亦有過失責任，被告自可就此主張過失相
    抵，並就被告上開損害主張抵銷等語置辯，並求為駁回原告
    之訴。
三、法院判斷：
(一)按當事人主張有利於己之事實者，就其事實有舉證之責任，
    民事訴訟法第277條前段定有明文。次按，因故意或過失，
    不法侵害他人之權利者，負損害賠償責任；汽車、機車或其
    他非依軌道行駛之動力車輛，在使用中加損害於他人者，駕
    駛人應賠償因此所生之損害，民法第184條第1項前段、第19
    1條之2前段亦分別訂有明文。復按，物被毀損時，被害人除
    得依民法第196條請求賠償外，並不排除民法第213條至第21
    5條之適用，依民法第196條請求賠償物被毀損所減少之價額
    ，得以修復費用為估定標準，但以必要者為限(例如﹕修理材
    料以新品換舊品，應予折舊)，有最高法院77年度第9次民事
    庭會議之決議、60年度台上字第1505號判決、73年度台上字
    第1574號判決可資參照。
(二)經查，原告主張被告駕駛車輛於上揭時地撞擊並損壞系爭鐵
    捲門，致原告受有損害，原告復以存證信函通知被告限期修
    繕，被告逾期未為，原告遂自行修繕等事實，業據其提出系
    爭社區車道監視器錄影光碟及畫面截圖、社區養護紀錄、會
    議紀錄、存證信函及回執、廠商開立之發票及系爭社區之翻
    拍相片等件為證(見本院卷第21-50頁)，被告就此亦不爭執
    ，堪信為真正。
(三)被告就上開事實雖不予爭執，惟主張原告就系爭鐵捲門及感
    應設施之設置顯有不當之疏失，就本件損害之發生亦與有過
    失云云。惟查，經本院就原告所提系爭社區車道監視器錄影
    光碟內容勘驗，結果如下：「1.車道錄影1.MP4檔案：畫面
    顯示時間：2021/10/04，08：59：56-09：00：43，白日天
    氣晴，有自然光線。自社區車道出入口外側往車道内側攝影
    。08：59：56-09：00：14車道中央鐵捲門開啟，無車輛出
    入。09：00：15有一車輛(下稱系爭車輛)自車道底端轉彎處
    出現。09：00：18車道中央鐵捲門開始下降，此時系爭車輛
    剛好完成右轉彎，並於稍作停頓後即沿鐵捲門方向直線前行
    。09：00：18-09：00：21系爭車輛持續緩慢前行，車道中
    央鐵捲門亦持續下降。09：00：22系爭車輛於通過鐵捲門所
    在地時，以車頂撞擊鐵捲門下緣。09：22：23-09：22：29
    系爭車輛暫停於鐵捲門下方，鐵捲門未再作動。09：22：30
    系爭車輛開動前行，鐵捲門維持下降至一半高度之狀態。2.
    車道錄影2.MP4檔案：畫面時間：2021/10/04，09：01：54-
    09：02：32，自社區車道出入口内側往車道外側攝影。系爭
    車輛於錄影時間6秒時，自畫面右下角出現並右轉彎。約於
    錄影時間7 秒時完成轉彎進入直線車道，在通過女兒牆處時
    車速略為放慢，之後即加速上坡前行。系爭車輛於錄影時間
    9秒時暫停於車道中央，再於錄影時間12秒時開動前行而離
    開畫面。」，此有111年10月11日調解程序筆錄在卷可稽(見
    本院卷第129-132頁)，兩造就上開勘驗內容亦不爭執(見本
    院卷第131頁)。
(四)經查，系爭鐵捲門為系爭社區地下停車場車道出入大門，為
    系爭社區公共設施一部份，原告就系爭社區之公共設施依法
    負清潔、維護、修繕等管理職責，理應定期保養維護以確保
    公共設施之使用安全與正常運作，而原告就系爭鐵捲門之感
    應措施確有定期進行保養檢查，此可由原告所提110年7至9
    月及111年1至2月系爭社區監視門禁對講機車道共同天線維
    護表(見本院卷第27-31頁)所載車道感應系統功能(包含遙控
    器接收、防撞系統、紅綠燈、柵欄升降功能)均屬正常即可
    印證，被告就原告所提上開佐證資料真實性亦不予以爭執，
    足堪推認系爭鐵捲門及所配置之感應措施運作功能正常，是
    原告主張系爭鐵捲門及所配置之感應措施於系爭事故發生前
    均為正常運作，應屬可信。被告雖主張曾有住戶反應上開感
    應設施常常出現問題云云，然被告就此利於己之主張，並未
    提出任何具體事證以實其說，本院即難為利其之推認至明。
(五)次查，系爭鐵捲門係感應式之鐵捲門，所配置之感應設施需
    有相當之時間與空間感應行經車輛所在，始得及時正確調控
    系爭鐵捲門之升降，此應為一般用戶之使用常識，是縱無原
    告於事先詳列系爭鐵捲門相關使用規範，被告亦難執此作為
    免責之事由。而由被告所提出之系爭社區車道之相片(見本
    院卷第99-100頁)可知，系爭鐵捲門配置之感應器僅於上開
    直線車道中近女兒牆處之兩側設置，距系爭鐵捲門猶有相當
    之距離，此均為兩造所不爭執(見本院卷第131頁)，是如系
    爭鐵捲門配置之感應器確已感應到車輛行經，自得正確調控
    系爭鐵捲門之升降，因系爭鐵捲門即位於感應器設置所在之
    前方，駕駛人當得即時以直視之方式輕易查知系爭鐵捲門是
    否已然正確升降，如車輛以適速爬坡上行，亦得輕易於抵達
    系爭鐵捲門前有相當之時間與空間得以反應煞停至明。惟由
    上開監視器光碟影像及勘驗筆錄之內容可知，系爭鐵捲門於
    09：00：18時開始下降，09：00：18-09：00：22被告車輛
    即沿直線車道向前直行，雖於通過女兒牆處時，車速略為放
    慢，然之後即加速上坡前行，而在被告車輛進入直線車道前
    、直至撞擊系爭鐵捲門之期間，系爭鐵捲門明顯持續下降、
    未見停頓，亦即被告係眼見系爭鐵捲門已然下降、且在明知
    其車輛於行經系爭鐵捲門配置之感應器後，系爭鐵捲門猶持
    續下降、未有任何停頓的情況下，理應知悉系爭鐵捲門之感
    應器並未感應其車輛行經，然猶心存僥倖、執意加速前行、
    期望得以及時通過系爭鐵捲門，始有被告於前方視線清楚無
    阻礙、系爭鐵捲門持續緩慢下降、前方尚有足夠空間及時煞
    停的情況下，仍猶以高速撞擊系爭鐵捲門之系爭事故發生。
    顯見系爭事故係被告疏未注意，未及時採取剎車之必要安全
    措施，且未減速而直接衝撞系爭鐵捲門導致，則系爭事故之
    過失責任自應由被告承擔，原告就此事故，並無可歸責之過
    失。被告復就其因系爭事故所生之車損及精神上損害請求原
    告賠償、並主張抵銷、過失責任相抵云云，即無所據。
(六)另查，原告雖主張修復系爭鐵捲門需支出53,550元(含鐵門
    費用44,100元、捲門控制箱換新費用9,450元)，並提出凱仕
    達企業有限公司開據之發票為證(見本院卷第48-49頁)，被
    告就上開估價結果亦不爭執(見本院卷第130頁)，然修復費
    用自應以必要者為限，已如前述，而由上開影像之內容可見
    ，被告車輛僅有撞擊系爭鐵捲門、並未及於捲門控制箱，是
    原告自應就其請求捲門控制箱換新費用為系爭事故所致且有
    修復之必要予以說明、舉證，然原告遲未說明，是原告就此
    部份之請求，自難所淮，應予駁回。另系爭鐵捲門修復既以
    新零件更換被毀損之舊零件，則原告以估價單所示之修復費
    用作為損害賠償之依據，自應將零件折舊部分予以扣除。依
    行政院財政部發布之「固定資產耐用年數表」，自動門設備
    之耐用年限為10年，而依同部訂定之「固定資產折舊率表」
    規定，耐用年數10年依定率遞減法之折舊率為千分之206，
    而系爭社區之竣工日期為103年10月3日，此有系爭社區建物
    之使用執照影本(見本院卷第135頁)在卷可稽，是系爭鐵捲
    門至案發時已使用7年，則系爭鐵捲門扣除折舊後之修復費
    用估定為8,774元(計算式詳附表)，原告所得請求被告賠償
    之範圍自應以8,774元為限。
(七)按給付無確定期限者，債務人於債權人得請求給付時，經其
    催告而未為給付，自受催告時起，負遲延責任，其經債權人
    起訴而送達訴狀者，與催告有同一之效力；遲延之債務，以
    支付金錢為標的者，債權人得請求依法定利率計算之遲延利
    息；應付利息之債務，其利率未經約定，亦無法律可據者，
    週年利率為5%，民法第229條第2項、第233條第1項前段、第
    203條分別定有明文。查本件侵權行為損害賠償之債，屬給
    付無確定期限之債。從而，原告請求被告給付自起訴狀繕本
    送達翌日即111年6月9日起至清償日止，按年息5%計算之利
    息，與上開規定相符，應予准許。
(八)綜上所述，原告依民法第184條第1項前段之規定，請求被告
    賠償8,774元，及自起訴狀繕本送達翌日即111年6月9日起至
    清償日止，按年息5%計算之利息，為有理由，應予准許，逾
    此範圍之請求，為無理由，應予駁回。
四、兩造其餘攻擊防禦方法及舉證，於本判決結果不生影響，無
    贅述必要，併予敘明。
五、本件係小額訴訟為被告敗訴之判決，應依民事訴訟法第436
    條之20之規定，依職權宣告假執行。至原告敗訴部分，其假
    執行之聲請因訴之駁回而失所附麗，應併予駁回。
六、本件判決雖原告為一部勝訴、一部敗訴，然於訴訟費用之負
    擔，並無影響，爰酌定訴訟費由仍由被告負擔。　　
七、據上論結，本件原告之訴為一部有理由，一部無理由，應依
    民事訴訟法第436條第2項、第436條之23、第79條、第436條
    之19第1項、第436條之20，判決如主文。
中　　華　　民　　國　　111 　年　　11　　月　　 3　　日
                  竹北簡易庭  法  官  張百見
以上正本係照原本作成。                 
如對本判決上訴，非以其違背法令為理由，不得為之，且須於判
決送達後20日內向本院提出上訴狀(須附繕本)。　　　　　　　
中　　華　　民　　國　　111 　年　　11　　月　　3 　　日
                              書記官  林盈伸　　
附表
折舊時間           金額
第1年折舊值        44,100×0.206=9,085
第1年折舊後價值    44,100-9,085=35,015
第2年折舊值        35,015×0.206=7,213
第2年折舊後價值    35,015-7,213=27,802
第3年折舊值        27,802×0.206=5,727
第3年折舊後價值    27,802-5,727=22,075
第4年折舊值        22,075×0.206=4,547
第4年折舊後價值    22,075-4,547=17,528
第5年折舊值        17,528×0.206=3,611
第5年折舊後價值    17,528-3,611=13,917
第6年折舊值        13,917×0.206=2,867
第6年折舊後價值    13,917-2,867=11,050
第7年折舊值        11,050×0.206=2,276
第7年折舊後價值    11,050-2,276=8,774